臺灣屏東地方法院刑事判決　　　　　　　　　　　　　九十一年度訴字第六四號
　　公　訴　人　臺灣屏東地方法院檢察署檢察官
　　被　　　告　乙○○
　　被　　　告　甲○○
右列被告因違反漁業法案件，經檢察官提起公訴（九十一年度偵字第四六三三號），
本院判決如左：
    主  文
乙○○共同違反獵捕野生動物不得使用電氣之方法，使用電氣之方法及未具族群量逾
越環境容許量之條件，獵捕保育類野生動物，累犯，處有期徒刑陸月，如易科罰金，
以參佰元折算壹日。扣案之電氣設備壹組（內含電瓶、變電器、電桿及竹魚網各壹個
）、新台幣貳佰元、鱸鰻壹條均沒收。
甲○○共同違反獵捕野生動物不得使用電氣之方法，使用電氣之方法及未具族群量逾
越環境容許量之條件，獵捕保育類野生動物，處有期徒刑伍月，如易科罰金，以參佰
元折算壹日。緩刑參年。扣案之電氣設備壹組（內含電瓶、變電器、電桿及竹魚網各
壹個）、新台幣貳佰元、鱸鰻壹條均沒收。
    事  實
一、乙○○於民國九十年間因妨害家庭案件，經台灣高等法院高雄分院判處有期徒刑
    二月確定，甫於九十一年四月十七日易科罰金執行完畢，詎其仍不知警愓竟與甲
    ○○基於共同犯意之連絡，明知未經許可，不得任意獵捕野生漁種，又鱸鰻為瀕
    臨絕種業經中央主管機關行政院農業委員會公告為保育類野生動物，應予保育，
    除非其族群量逾越環境容許量，且已先經地方主管機關許可，否則不得獵捕，竟
    非為試驗研究目的，未經地方主管機關許可，為圖自己食用，於九十一年八月二
    十七日二十一時二十分許起，以乙○○所有之電魚工具一組為工具（內含電瓶、
    變電器、電桿及竹魚網各一個），並分工由乙○○擔任捕獵工作，甲○○則將捕
    獲之水產動物裝入塑膠袋，在屏東縣來義鄉瓦魯斯溪捕獲水產動物河蝦及溪魚共
    一台斤、鱸鰻一條，嗣於同日二十三時三十分許在來義鄉義林村瓦魯斯溪橋上遭
    警當場查獲，並扣得上開電魚工具及水產動物（其中河蝦、溪魚業經依法拍賣得
    款新臺幣二百元）。
二、案經屏東縣警察局潮州分局報請台灣屏東地方法院檢察署檢察官偵查起訴。
    理  由
一、訊據被告乙○○、甲○○就上揭事實除辯稱：伊等不知道有電到鱸鰻云云外餘均
    坦承不諱，經查右揭事實，迭據被告乙○○、甲○○坦承使用電氣採捕水產動物
    屬實，並有查獲照片四張附卷可稽，復有扣案之電具一組（內含電瓶、變電器、
    電桿、竹漁網各一個）足資佐證，而被告所捕獲之魚類經送請國立屏東科技大學
    技術合作處水產養殖服務中心會鑑定結果，其中一尾魚體係屬臚鰻，屬保育類野
    生動物，有國立屏東科技大學合作處水產養殖服務中心物種鑑定書在卷可憑，又
    電漁者須將浮於水面遭電昏之魚類以魚網撈拾，被告等於撈拾時自當能檢視所捕
    獲之水產動物為何，所辯不知道有電到鱸鰻云云自不足採。綜上所述，本件事證
    明確，被告二人犯行洵堪認定。
二、核被告乙○○、甲○○所為，係違反漁業法第四十八條第一項第三款之規定，應
    依同法第六十條第一項之使用電氣非法採捕水產動物罪論處；又被告等在非族群
    量逾越環境容許量且亦未經地方主管機關許可之下，使用電器設備獵捕屬保育類
    野生動物鱸鰻之行為，係違反野生動物保育法第十八條第一項第一款、第十九條
    第一項第三款之規定，應依同法第四十一條第一項第三款、第一款規定之違反獵
    捕野生動物不得使用電氣之方法，使用電氣之方法及未具族群量逾越環境容許量
    之條件，獵捕保育類野生動物罪論處。另公訴人漏未於起訴法條論及被告等尚涉
    有野生動物保育法第十九條第一項第三款之罪，惟此部份公訴人已於起訴事實欄
    敘及，本院自得審理。被告二人就上開犯行，互有犯意聯絡及行為分擔，均為共
    同正犯。被告二人以一行為觸犯上開二罪名，係屬想像競合犯，應依刑法第五十
    五條規定，從一重之野生動物保育法第四十一條第一項第三款、第一款規定處斷
    。被告乙○○於九十年間因妨害家庭案件，經台灣高等法院高雄分院判處有期徒
    刑二月確定，甫於九十一年四月十七日易科罰金執行完畢，業據本院調閱台灣屏
    東地方法院檢察署九十一年度執字第一○○二號被告乙○○妨害婚姻卷屬實，其
    受有期徒刑之執行完畢後，五年以內再犯本件有期徒刑以上之罪，為累犯，應依
    刑法第四十七條規定加重其刑。再被告二人所捕獲之鱸鰻僅只一條，一時思慮未
    周，觀其犯罪情節尚非重大，犯後並坦承部分犯行，情輕法重，其情狀顯有可憫
    之處，如量以最輕之法定本刑，仍嫌過重，酌依刑法第五十九條之規定減輕其刑
    ，並依法先加後減之。爰審酌被告二人之素行、就犯行之分擔以被告乙○○為重
    、以電氣設備之方法獵捕保育類水產動物，破壞自然生態之平衡及物種之多樣性
    ，及念其獵捕之動機僅在於食用，侵害情節尚非嚴重，且犯後坦承大部分犯行，
    態度尚屬良好等一切情狀，各量處如主文所示之刑，並諭知如易科罰金之折算標
    準。又被告甲○○前未曾受有期徒刑以上刑之宣告，因一時失慮，偶罹刑典，信
    經此刑之宣告後，應知警惕而無再犯之虞，本院因認對其所宣告之刑，以暫不執
    行為當，爰就被告甲○○併予宣告緩刑，以啟自新。扣案之電氣設備一組（內含
    電瓶、變電器、電桿及竹魚網各一個）及鱸鰻一條，係被告乙○○所有供二人犯
    前揭罪所用之獵具及查獲之保育類野生動物，應依野生動物保育法第五十二條第
    一項規定宣告沒收；至其他非屬保育類野生動物之各式水產魚類拍賣所得新台幣
    二百元，應依漁業法第六十八條前段之規定，宣告沒收。
據上論斷，應依刑事訴訟法第二百九十九條第一項前段，野生動物保育法第四十一條
第一項第一款、第三款、第五十二條第一項，漁業法第六十條第一項、第六十八條前
段，刑法第十一條、第二十八條、第五十五條、第四十七條、第五十九條、第四十一
條第一項前段、第七十四條第一款，罰金罰鍰提高標準條例第二條，判決如主文。
中      華      民      國      九十一      年    十    月    二十二    日
                                      臺灣屏東地方法院刑事第四庭
                                          法  官   郭書豪
右正本證明與原本無異。
如不服本判決應於收受本判決後送達後十日內向本院提出上訴書狀，其未敘述上訴理
由者，並得於提起上訴後十日內向本院補提理由書狀（均須按他造當事人之人數附繕
本 ）「切勿逕送上級法院」
                                          書記官   唐淑嫻
中      華      民      國      九十一      年    十    月    二十二    日
附錄本判決論罪科刑法條：
野生動物保育法第四十一條第一項
有下列情形之一，處六月以上五年以下有期徒刑，得併科新台幣二十萬元以上一百萬
元以下罰金：
一  未具第十八條第一項第一款之條件，獵捕、宰殺保育類野生動物者。
三  違反第十九條第一項規定，使用禁止之方式，獵捕、宰殺保育類野生動物者。
漁業法第六十條第一項
違反第四十八條第一項各款規定之一者，處五年以下有期徒刑、拘役或併科新台幣十
五萬元以下罰金。
